臺灣臺東地方法院刑事判決　　　　　　　　96年度訴字第55號
公　訴　人　臺灣臺東地方法院檢察署檢察官
被　　　告　丙○○
　　　　　　　　　　之7號
　　　　　　　　　　（現另案羈押於臺灣臺東看守所）
　　　　　　甲○○
　　　　　　　　　　之5
上列被告等因偽造文書案件，經檢察官提起公訴（95年度偵字第
2206號），本院判決如下：
    主  文
丙○○變造國民身分證，足以生損害於公眾及他人，處有期徒刑
伍月，如易科罰金，以銀元參佰元即新臺幣玖佰元折算壹日，減
為有期徒刑貳月又拾伍日，如易科罰金，以銀元參佰元即新臺幣
玖佰元，扣案如附表編號一所示之物品沒收；又共同行使變造特
許證，足以生損害於公眾及他人，處有期徒刑伍月，如易科罰金
，以新臺幣壹仟元折算壹日，減為有期徒刑貳月又拾伍日，如易
科罰金，以新臺幣壹仟元折算壹日，扣案如附表編號二、三所示
之物品均沒收。應執行有期徒刑肆月，如易科罰金，以銀元參佰
元即新臺幣玖佰元折算壹日，扣案如附表編號一、二、三之物品
均沒收。
甲○○共同行使變造特許證，足以生損害於公眾及他人，處有期
徒刑參月，如易科罰金，以新臺幣壹仟元折算壹日，減為有期徒
刑壹月又拾伍日，如易科罰金，以新臺幣壹仟元折算壹日，扣案
如附表編號二、三所示之物品均沒收。
    事  實
一、丙○○前於民國九十四年間因施用毒品案件，經本院判處有
    期徒刑四月確定（不構成累犯），經臺灣臺東地方法院檢察
    署檢察官通知執行刑期未到，而自九十五年二月二十四日起
    遭臺灣臺東地方法院檢察署通緝後，分別為下列犯行：
  (一)於九十五年六月間某日在花蓮縣富里鎮○○○○○道路上拾
    獲丁○○之中華民國國民身分證、全民健康保險卡各一張及
    中華民國交通部製發汽車駕駛執照二張（均為丁○○於九十
    五年五月間在不詳地點遺失之證件）及林祐龍於不詳時地遺
    失之全民健康保險卡一張後，即為避免在外行動時遭警追緝
    ，而基於為自己不法所有之意圖，將上開他人遺失之證件侵
    占入己（侵占遺失物部分未據檢察官起訴，且已逾越追訴權
    時效，故無庸審理）後，於九十五年六月間某日在不詳地點
    將自身之照片貼上上開丁○○之身分證照片欄位內，而變造
    該身份證特種文書，足以生損害於戶政機關對國民身分證管
    理正確性及丁○○。
  (二)於九十五年七、八月間某日，與其女友甲○○基於行使變造
    車牌特種文書之犯意聯絡，在不詳地點，由丙○○取下以甲○○名義購買車號ＢＹ－九三一二號自小客車車前及車後懸
    掛之車牌共二面，將其中一面車牌之車號塗改為八Ｍ－六八
    一二號，又接續將以甲○○名義購買車號ＷＶ－四六九三號
    自小客車上懸掛之車牌取下一面，將其上車號塗改為ＨＶ－
    四八九三號，而變造該二面車牌上車號特許證，足以生損害
    於監理機關管理車輛正確性及車號八Ｍ－六八一二號及ＨＶ
    －四八九三號車輛之車主，嗣丙○○即將上開變造後之八Ｍ
    －六八一二號及ＨＶ－四八九三號車牌分別懸掛在原車牌號
    碼為ＢＹ－九三一二號自小客車之車前及車後，與甲○○一
    同使用該車作為日常交通工具而行使該等變造車牌，以躲避
    警方查緝。迨九十五年九月七日下午五時五十分許，丙○○
    駕駛上開懸掛變造車牌之車輛搭載甲○○前往臺東縣初鹿鄉
    初鹿山區時，經警臨檢查獲甲○○並扣得如附表編號一、二
    、三所示之物及丁○○之全民健康保險卡一張、中華民國交
    通部製發汽車駕駛執照二張及林祐龍之全民健康保險卡一張
    ，丙○○則趁隙逃逸。
二、案經臺東縣警察局臺東分局報請臺灣臺東地方法院檢察署檢
    察官偵查起訴。
    理  由
一、證據能力部分：
  (一)被告丙○○部分：
  1.共同被告甲○○於偵訊中以證人身分所為之證言，業經檢察
    官告知得拒絕證言權利、偽證處罰及具結義務後請其朗讀結
    文後具結所為，足以擔保其可信性，依刑事訴訟法第一百五
    十九條之一第二項，得作為證據。
  2.共同被告甲○○及證人即被害人丁○○於警詢中之陳述，為
    被告以外之人於審判外之陳述，惟經被告丙○○同意作為證
    據（見本院卷第五十三頁審判筆錄），本院經核該等事證作
    成時之情況，亦均無何不當之處，依刑事訴訟法第一百五十
    九條之五第一項，均得作為證據。
  3.卷附之車籍基本資料查詢單四紙，為監理單位公務員職務上
    製作之紀錄文書，處於經常可公開受檢查之狀態下，依刑事
    訴訟法第一百五十九條之四第一款，得作為證據。
  4.卷附之現場照片二十八幀，乃以機械之方式所留存之現場影
    像，並非供述證據，無傳聞法則之適用，具有證據能力。
  5.扣案如附表編號一、二、三所示之物，係屬物證，並非供述
    證據，無傳聞法則之適用，與本案具有關聯性，且上開物證
    經偵辦員警合法取得，乃具有證據能力。
  (二)被告甲○○部分：
  1.證人即被害人丁○○於警詢中之陳述，為被告以外之人於審
    判外之陳述，惟經被告甲○○同意作為證據（見本院卷第三
    十九頁準備程序筆錄），本院經核該等事證作成時之情況，
    亦均無何不當之處，依刑事訴訟法第一百五十九條之五第一
    項，均得作為證據。
  2.卷附之車籍基本資料查詢單四紙，為監理單位公務員職務
    上製作之紀錄文書，處於經常可公開受檢查之狀態下，依刑
    事訴訟法第一百五十九條之四第一款，得作為證據。
  3.卷附之現場照片二十八幀，乃以機械之方式所留存之現場
    影像，並非供述證據，無傳聞法則之適用，具有證據能力。
  4.扣案如附表編號一、二、三所示之物，係屬物證，並非供述
    證據，無傳聞法則之適用，與本案具有關聯性，且上開物證
    經偵辦員警合法取得，乃具有證據能力。
二、認定犯罪事實所憑之證據及理由：
  (一)被告丙○○前揭事實一、(一)部分：
  1.被告丙○○於本院審判中坦承於九十五年九月七日前約三個
    月，在花蓮縣富里鎮○○○○○道路上拾獲丁○○之中華民
    國國民身分證、全民健康保險卡各一張及中華民國交通部製
    發汽車駕駛執照二張、林祐龍之全民健康保險卡一張，伊撿
    到當時丁○○的身分證上沒有照片，後來警察查獲時該身分
    證上貼著伊的照片（見本院卷第五十二、五十六頁審判筆錄
    ）等語。
  2.證人甲○○於警詢中證稱：警方上開查獲的證件都是被告丙○○的，放置在伊車上，證件的來源伊不清楚（見警卷第六
    、七頁調查筆錄）。
  3.證人丁○○於警詢中證稱：本案查獲的丁○○身分證、健保
    卡、駕照等證件是伊的，身分證上的照片不是伊本人，二張
    駕照上的照片都被剪掉，這些證件都是在九十五年五月四日
    發現遺失的，伊無法確定是否遭竊（見偵卷第二十八、二十
    九頁調查筆錄）。
  4.此外，復有扣案換貼丙○○照片之丁○○身分證、未貼照片
    之丁○○駕照二張、丁○○及林祐龍健保卡各一張可佐。
  5.至被告丙○○雖辯稱丁○○身分證上之照片並非伊所換貼，
    伊也不知道是誰貼的等語（見本院卷第頁五十二頁審判筆錄
    ），惟其既坦承於拾獲該身分證時其上並未貼有照片，嗣後
    則貼上其自身之照片，衡情該身分證係處於丙○○持有中，
    其上照片亦係丙○○本人之照片，自僅丙○○得換貼照片加
    以變造，若謂係他人換貼丙○○之照片，而丙○○毫不知情
    ，實與常理有違，是其辯稱非其換貼，亦不知何人換貼云云
    ，顯屬事後圖卸之詞，自難採信。
  6.綜上，事證已臻明確，被告丙○○前揭犯行堪予認定，應依
    法論科。
  (二)被告丙○○前揭事實一、(二)之犯行部分：
  1.被告丙○○於本院審判中坦承變造扣案二面車牌上號碼後，
    懸掛在甲○○之車輛上使用（見本院卷第五十二頁審判筆錄
  2.證人甲○○於警詢中陳稱：扣案之二面車牌上的車號都是被
    告丙○○變造的，因為他因案被通緝，怕被警方查獲，所以
    變造車號，伊有同意被告丙○○變造那二面車牌後懸掛在車
    上逃避警方查緝（見警卷第四、五頁調查筆錄），於偵訊中
    亦證稱：九十五年九月七日當天伊所駕的車輛是在初鹿那邊
    經警察攔獲，警方發現車牌號碼是刮除後用筆劃上去而變造
    的，仔細觀察還可以發現原本的車號，這二面車牌都是被告
    丙○○變造的，他把ＢＹ－九三一二號變造成八Ｍ－六八一
    二號，把ＷＶ－四六九三號變造成ＨＶ－四八九三號，伊有
    同意他變造，伊也都跟他一起使用該輛車（見偵卷第九、十
    、十三頁訊問筆錄）。
  3.此外，復有車號ＢＹ－九三一二號、ＷＶ－四六九三號、八
    Ｍ－六八一二號及ＨＶ－四八九三號車輛之車籍查詢基本資
    料單各一紙（見警卷第三十七至四十頁）、現場查獲之車輛
    懸掛車牌情形之照片六幀（見警卷第二十三至二十五頁）附
    卷，及扣案如附表編號二、三所示之車牌共二面可佐。
  4.綜上，事證已臻明確，被告丙○○前揭犯行堪予認定，應依
    法論科。
  (三)被告甲○○前揭事實一、(二)之犯行部分：
  1.被告甲○○於警詢、偵訊及本院準備程序中均坦承扣案之車
    牌係被告丙○○所變造，伊有同意他變造，丙○○變造車牌
    後懸掛在伊的車上使用，伊也和他一起使用該車（見警卷第
    四、五頁調查筆錄、偵卷第九、十、十三頁訊問筆錄、本院
    卷第二十六頁準備程序筆錄）。
  2.此外，復有車號ＢＹ－九三一二號、ＷＶ－四六九三號、八
    Ｍ－六八一二號及ＨＶ－四八九三號車輛之車籍查詢基本資
    料單各一紙（見警卷第三十七至四十頁）、現場查獲之車輛
    懸掛車牌情形之照片六幀（見警卷第二十三至二十五頁）附
    卷，及扣案如附表編號二、三所示之車牌共二面可佐。
  3.綜上，事證已臻明確，被告甲○○前揭犯行洵堪認定，應依
    法論科。
三、論罪科刑之理由：
　(一)按行為後法律有變更者，適用行為時之法律。但行為後之法
    律有利於行為人者，適用最有利於行為人之法律，刑法第二
    條第一項定有明文。本件被告丙○○為前揭事實一、(一)之行
    為後，刑法總則編於九十四年二月二日修正公布後，於九十
    五年七月一日正式施行（前揭事實一、(二)之行為則已在修法
    後，無庸比較新舊法），相關修正者：
  1.刑法第二條第一項固修正為「行為後法律有變更者，適用行
    為時之法律，但行為後之法律有利於行為人者，適用最有利
    於行為人之法律」，此乃為與刑法第一條罪刑法定主義相互
    契合，而貫徹法律禁止溯及既往原則，係規範行為後法律變
    更所生新舊法律比較適用之準據法，故刑法第二條第一項雖
    經修正，但因屬適用法律之準據法，本身即無所謂比較新舊
    法之問題，應逕適用裁判時之修正施行後刑法第二條之規定
    以決定適用之刑罰法律。
  2.查被告丙○○於前揭事實一、(一)所犯刑法第二百十二條之罪
    之主刑為一年以下有期徒刑、拘役或三百元以下罰金，被告
    丙○○為此部分犯罪時之修正前刑法第三十三條第五款規定
    ，罰金刑應處銀元一元以上，並應依罰金罰鍰提高標準條例
    第一條規定，就其原定數額得提高為二倍至十倍，但法律已
    依一定比率規定罰金或罰鍰之數額或倍數者，依其規定。惟
    前揭修正施行之刑法第三十三條第五款則規定：「罰金：新
    臺幣一千元以上，以百元計算之」，而九十五年六月十四日
    修正公布之刑法施行法第一條之一第二項規定：「九十四年
    一月七日刑法修正時，刑法分則編未修正之條文定有罰金者
    ，自九十四年一月七日刑法修正施行後，就其所定數額提高
    為三十倍，但七十二年六月二十六日至九十四年一月七日新
    增或修正之條文，就其所定數額提高為三倍」，比較修正前
    後之罰金刑輕重，該罰金刑之最低刑度於修法後已有加重，
    故以修正公布施行前之刑法規定較有利於被告丙○○。
  3.易科罰金部分，被告丙○○於前揭事實一、(一)犯罪時之刑法
    第四十一條第一項前段規定：「犯最重本刑為五年以下有期
    徒刑以下之刑之罪，而受六個月以下有期徒刑或拘役之宣告
    ，因身體、教育、職業、家庭之關係或其他正當事由，執行
    顯有困難者，得以一元以上三元以下折算一日，易科罰金」
    ；又被告丙○○行為時之易科罰金折算標準，修正前罰金罰
    鍰提高標準條例第二條前段（現已刪除）規定，就其原定數
    額提高為一百倍折算一日，則本件被告丙○○行為時之易科
    罰金折算標準，應以銀元三百元折算一日，經折算為新臺幣
    後，應以新臺幣九百元折算為一日。惟九十四年二月二日修
    正公布，九十五年七月一日施行之刑法第四十一條第一項前
    段則規定：「犯最重本刑為五年以下有期徒刑以下之刑之罪
    ，而受六個月以下有期徒刑或拘役之宣告者，得以新臺幣一
    千元、二千元或三千元折算一日，易科罰金」，比較修正前
    後之易科罰金折算標準，以九十四年二月二日修正公布前之
    規定，較有利於被告丙○○。
  4.數罪併罰部分，刑法第五十一條亦於前揭修法中修正，修正
    前刑法第五十一條第五款規定：「數罪併罰，分別宣告其罪
    之刑，依左列各款定其應執行者：宣告多數有期徒刑者，於
    各刑中之最長期以上，各刑合併之刑期以下，定其刑期。但
    不得逾二十年」，修正後刑法第五十一條第五款規定：「宣
    告多數有期徒刑者，於各刑中之最長期以上，各刑合併之刑
    期以下，定其刑期。但不得逾三十年」，經比較結果，修正
    後刑法規定並非較有利於被告丙○○。
  5.綜上，比較新舊法結果，以修正前刑法及相關規定較有利於
    被告丙○○，應依刑法第二條第一項前段，適用其行為時之
    修正前刑法及相關規定，合予敘明。
  (二)按中華民國國民身分證屬於證明本國國民身分之文書，屬刑
    法第二百十二條之特種文書；又按汽車牌照為公路監理機關
    所發給，固具有公文書性質，惟依道路交通安全規則第十二
    條（舊）規定，汽車牌照僅為行車之許可憑證，自屬於刑法
    第二百十二條所列特許證之一種，最高法院著有六十三年台
    上字第一五五○號判例。核被告丙○○於前揭事實一、(一)所
    為，係犯刑法第二百十二條變造特種文書罪，於事實一、(二)
    所為，係犯刑法第二百十六條、第二百十二條之行使變造特
    許證罪；被告甲○○於事實一、(二)所為，係犯刑法第二百十
    六條、第二百十二條之行使變造特許證罪。
  (三)被告丙○○與被告甲○○間就前揭事實一、(二)所為變造二面
    車牌上車號之犯行，係在密切接近之時、地實施，侵害同一
    社會法益，各行為之獨立性極為薄弱，在刑法評價上，以視
    為數個舉動之接續施行，合為包括之一行為予以評價，較為
    合理，應屬接續犯，而為包括之一罪。
  (四)被告丙○○與被告甲○○間就前揭事實一、(二)所為之犯行，
    有犯意聯絡及行為分擔，皆為共同正犯。
  (五)被告丙○○所犯上開變造特種文書罪及行使變造特種文書罪
    二罪間，犯意各別，行為互殊，應分論併罰。
  (六)爰審酌被告丙○○為躲避警方追緝，於拾獲他人遺失證件後
    據為己有，並加以換貼自身照片，嗣又變造車牌懸掛車上使
    用，被告甲○○明知丙○○變造車牌，竟未加制止，反同意
    其變造，並與其一同行使，足以影響司法單位查緝及監理單
    位車籍管理正確性，亦足以損害丁○○及車號八Ｍ－六八一
    二號及ＨＶ－四八九三號車輛之車主，衡以被告丙○○坦承
    部分犯行，被告甲○○坦承全部犯行之態度等一切情狀，分
    別量處如主文所示之刑，並就被告丙○○所犯事實一、(一)部
    分依修正前刑法及相關規定諭知易科罰金之折算標準，就被
    告丙○○及被告甲○○所犯事實一、(二)部分依現行刑法各諭
    知易科罰金之折算標準。
  (七)又按中華民國九十六年罪犯減刑條例業於九十六年七月十六
    日施行，該條例第二條第一項規定：「犯罪在中華民國九十
    六年四月二十四日以前者，除本條例另有規定外，依下列規
    定減刑：一、死刑減為無期徒刑。二、無期徒刑減為有期徒
    刑二十年。三、有期徒刑、拘役或罰金，減其刑期或金額二
    分之一」，查被告二人上開犯罪日期均在九十六年四月二十
    四日以前，本院宣告被告二人之刑亦均未逾同條例第三條所
    定之一年六月之刑度，合於減刑條件，又同條例第五條雖規
    定「本條例施行前，經通緝而未於中華民國九十六年十二月
    三十一日以前自動歸案接受偵查、審判或執行者，不得依本
    條例減刑」，惟參以法院辦理九十六年減刑案件應行注意事
    項第九條第三項規定「前案在本條例施行前通緝，後案在本
    條例施行後與前案併案通緝者，後案不合於本條例第五條不
    得減刑之規定」，足見前揭不得減刑規定之要件係以本案通
    緝為準，查被告丙○○雖於九十五年二月二十四日、九十六
    年一月五日分別經臺灣臺東地方法院檢察署及本院另案通緝
    ，惟其所犯本案既尚未經本院通緝，不合於前揭不得減刑之
    要件，仍應減刑，爰依上開規定，將被告丙○○各處有期徒
    刑五月、五月均減其刑期二分之一各為有期徒刑二月又十五
    日，被告甲○○所處有期徒刑四月減其刑期二分之一為二月
    ，並分別依修正前、後之相關規定諭知易科罰金之折算標準
    ，另就被告丙○○部分依修正前刑法定其應執行刑，並依修
    正前相關規定諭知易科罰金之折算標準。
  (八)扣案如附表編號一、二、三所示之照片及變造之車牌，屬被
    告丙○○及甲○○因本案犯罪所用及所得之物，應予沒收，
    其中編號一所示之物，因刑法第三十八條第一項、第二項雖
    亦於前揭修法中將「左列」改為「下列」、「犯人」改為「
    犯罪行為人」，然參照前揭最高法院決議，沒收部分係屬從
    刑，應附屬於主刑，而與主刑適用同一準據法，而前揭比較
    新舊法結果，既適用刑法修正前相關規定，爰依修正前刑法
    第三十八條第一項第二款均宣告沒收，並依現行刑法第三十
    八條第一項第三款沒收附表編號二、三所示之物。至其餘扣
    案之他人證件，均非被告丙○○、甲○○所有之物，不予宣
    告沒收，附此敘明。
  (九)至本件被告丙○○於前揭事實一、(一)所為侵占他人遺失證件
    之行為，涉犯刑法第三百三十七條侵占遺失物罪，而該罪主
    刑為五百元以下罰金，比較追訴權時效修正前後之規定，以
    修正前期間較短且停止進行原因之範圍較窄之規定較有利於
    被告丙○○，依刑法第二條第一項前段，應適用修正前相關
    規定，是被告丙○○此部分犯行之追訴權時效於犯罪成立一
    年內不行使而消滅，而查本案公訴意旨就被告丙○○取得他
    人遺失證件部分僅提及「以不詳方法獲得丁○○身分證」，
    有卷附起訴書可憑，起訴範圍顯未及於侵占遺失物罪，且被
    告丙○○雖自九十五年二月二十四日經臺灣臺東地方法院檢
    察署通緝在案，惟警方已於九十五年十月四日將詢問丁○○
    證件遺失情形之調查筆錄移送與公訴人（見偵卷第二十七至
    三十頁臺東縣警察局臺東分局九十五年十月四日信警刑字第
    ○九五○○○四一九三號函文及所附調查筆錄各一份），是
    公訴人仍可開始偵查，亦無不能繼續偵查之情事，惟遍閱偵
    查全卷，並無其他資料可徵公訴人於追訴權時效消滅前業已
    開始偵查此部分犯行，故其追訴權顯已因一年期間內不行使
    而時效消滅，且既未經檢察官起訴，本院就此自無庸審理，
    併此敘明。
四、應適用之法律：
  (一)刑事訴訟法第二百九十九條第一項前段。
  (二)刑法第二條第一項前段、第二十八條、第二百十二條、第二
    百十六條、（修正前）第四十一條第一項前段、第四十一條
    第一項前段、（修正前）第三十八條第一項第二款、第三十
    八條第一項第三款、（修正前）第五十一條第五款。
  (三)刑法施行法第一條之一第一項、第二項前段。
  (四)中華民國九十六年罪犯減刑條例第二條第一項第三款、第七
    條。
  (五)罰金罰鍰提高標準條例第一條前段、（修正前）第二條。
  (六)現行法規所定貨幣單位折算新臺幣條例第二條。
本案經檢察官乙○到庭執行職務。
中　　華　　民　　國　　96　　年　　8 　　月　　15　　日
                  刑事第四庭   審判長法  官 黃建都
                                     法  官 陳君鳳
                                     法  官 黃珮茹
附表：
┌──┬──────────────┬───┐
│編號│物品名稱                    │數量  │
├──┼──────────────┼───┤
│ 一 │丁○○中華民國國民身分證上陳│一張  │
│    │志添之照片                  │      │
├──┼──────────────┼───┤
│ 二 │車號經塗改為八Ｍ－六八一二號│一面  │
│    │之車牌（原車號為ＢＹ－九三一│      │
│    │二號）                      │      │
├──┼──────────────┼───┤
│ 三 │車號經塗改為ＨＶ－四八九三號│一面  │
│    │之車牌（原車號為ＷＶ－四六九│      │
│    │三號）                      │      │
└──┴──────────────┴───┘
以上正本證明與原本無異。
如不服本判決應於收受本判決後10日內向本院提出上訴書狀；上
訴書狀應敘述具體理由。未敘述上訴理由者，應於上訴期間屆滿
後20日內向本院補提理由書狀（均須按他造當事人之人數附繕本
）。「切勿逕送上級法院」。
告訴人或被害人對於本判決如有不服，請書具不服之理由狀，請
求檢察官上訴者，其上訴期間之計算係以檢察官收受判決正本之
日期為準。
                                     書記官 蕭家玲
中　　華　　民　　國　　96　　年　　8 　　月　　15　　日
附錄論罪法條：
中華民國刑法第212條
（偽造變造特種文書罪）
偽造、變造護照、旅券、免許證、特許證及關於品行、能力服務
或其他相類之證書、介紹書，足以生損害於公眾或他人者，處1
年以下有期徒刑、拘役或3百元以下罰金。
中華民國刑法第216條
（行使偽造變造或登載不實之文書罪）
行使第 210 條至第 215 條之文書者，依偽造、變造文書或登載
不實事項或使登載不實事項之規定處斷。
